臺灣士林地方法院刑事判決　
111年度交易字第22號
公  訴  人  臺灣士林地方檢察署檢察官
被      告  鄧一中



上列被告因過失傷害案件，經檢察官提起公訴（110年度偵字第1
0123號），本院判決如下：
　　主    文
鄧一中犯過失傷害罪，處有期徒刑貳月，如易科罰金，以新臺幣
壹仟元折算壹日。
　　犯罪事實
一、鄧一中於民國109年11月20日20時52分許，駕駛車牌號碼000-
    0000號自用小貨車（下稱A車），沿臺北市大同區南京西路由
    西往東方向行駛，行經該路段與太原路交岔口（下稱本案路
    口）欲左轉時，本應注意轉彎車應讓直行車先行，且左轉彎
    時，應行至交岔路口中心處左轉，並不得占用來車道搶先左
    轉，而依當時天候晴、夜間有照明、柏油路面乾燥無缺陷、
    視距良好，並無不能注意之情事，卻疏於注意上開規定，貿
    然搶先左轉，適有梅昕源騎車牌號碼000-000號普通重型機車
    （下稱B車）沿同路段對向由東往西方向騎乘至該處，因而
    閃避不及，致兩車發生碰撞，梅昕源因而人車倒地，並受有
    右側上臂挫傷、右側前臂開放性傷口、右側前臂挫傷、左側
    小腿挫傷、右側膝部挫傷及擦傷、右股四頭肌斷裂等傷害。
二、案經梅昕源訴由臺北市政府警察局大同分局報告臺灣士林地
    方檢察署檢察官偵查起訴。
　　理    由
壹、程序部分
    本件認定犯罪事實所引用之所有卷證資料，供述證據部分，
    經當事人於本院審理程序表示同意作為證據（本院卷第30頁
    至第31頁），本院審酌上開證據資料作成時之情況，尚無違
    法不當及證明力明顯過低之瑕疵，亦認為以之作為證據應屬
    適當，爰依刑事訴訟法第159條之5第1項規定，認有證據能
    力；非供述證據部分，亦查無證據證明有公務員違背法定程
    序取得之情形，且經本院於審理期日提示與被告辨識而為合
    法調查，亦有證據能力。
貳、實體部分
一、被告固坦承於上開時地與告訴人梅昕源發生碰撞之事實，惟
    矢口否認有何上開過失傷害之犯行，辯稱：我由道路分界線
    暫停後，對向車距離尚遠，故利用此空檔轉彎，中途沒有暫
    停，我是被撞了以後才煞車停下。告訴人說他時速50公里，
    為何會煞不住車？在進入內側車道時，告訴人已經看到，我
    不是突然駛出，不會讓人反應不及，是告訴人車速過快。直
    行車不能超速，告訴人提早過來才會產生事故，如果他沒有
    超速怎會發生這狀況，事件發生不會單方面，這對我不公平
    ，不能說左轉車一定有問題，直行車沒有問題等語。
二、經查：
(一)被告於上開時、地，駕駛A車直行至本案路口左轉時，與告
    訴人騎乘之B車發生碰撞，致告訴人受有傷害之事實，業經
    證人即告訴人於警詢、檢察事務官前證述在卷（偵卷第19頁
    、第55頁至第57頁、第99頁至第101頁），並有臺北市政府
    警察局大同分局交通分隊道路交通事故補充資料表、道路交
    通事故調查報告表（一）（二）各1張、現場及車損照片11
    張、光碟1片、機車照片12張、本院勘驗筆錄1份在卷可佐（
    偵卷第15頁、第21頁至第23頁、第29頁至第30頁、第73頁、
    存放袋、本院卷第29頁至第30頁、第39頁至第47頁），復為
    被告所坦認（偵卷第42頁、本院卷第35頁至第36頁），此部
    分事實，首堪認定。又告訴人於本案事故發生後之同日21時
    38分許至臺北市立聯合醫院中興院區急診，經診斷受有右側
    上臂挫傷、右側前臂開放性傷口、右側前臂挫傷、左側小腿
    挫傷、右側膝部挫傷及擦傷等傷害，嗣於109年12月17日因
    右膝痛而住院治療，經臺北榮民總醫院新竹分院診斷受有右
    股四頭肌斷裂傷害等節，有臺北市立聯合醫院（中興院區）
    109年11月20日診斷證明書、臺北榮民總醫院新竹分院110年
    1月5日診斷證明書各1紙存卷可參（偵卷第69頁至第71頁）
    ，本院考量此2份診斷證明書所記載之傷勢甚為相近，再酌
    以告訴人提出之傷勢照片4張（偵卷第75頁），其右膝處呈
    現腫脹、瘀血，且急診因治療時間倉促，所診斷之傷害較為
    有限，告訴人因而另前往就醫，故有更為完整之診斷結果，
    此與常情並無違背。是認上述2份診斷證明書所載告訴人之
    傷勢，均與本案車禍事故具相當因果關係，本院並綜合各該
    診斷結果，認定告訴人所受傷害為右側上臂挫傷、右側前臂
    開放性傷口、右側前臂挫傷、左側小腿挫傷、右側膝部挫傷
    及擦傷、右股四頭肌斷裂，此部分起訴書尚有疏漏應予補充
    。
(二)又經本院勘驗路口監視器畫面，可見於畫面時間21時15分2
    秒，告訴人騎乘B車由畫面左方往右方行駛，接近畫面右方
    時並伸腳以鞋底觸地；於21時15分3秒，B車車尾燈剛離開畫
    面右方，即可見A車右前車頭及車燈等情，是告訴人陳稱A車
    尚未出現在畫面就已經撞到等語，應屬有據（本院卷第30頁
    ），對照現場所示之路口位置，再佐以A、B車分別係右側車
    身、右前車頭損壞之兩車撞擊之位置，堪認被告係未至交岔
    路口中心處即貿然先行左轉，而有占用對向車道之情形。
(三)按汽車行駛至交岔路口，左轉彎時，應行至交岔路口中心處
    左轉，並不得占用來車道搶先左轉；且轉彎車應讓直行車先
    行，道路交通安全規則第102條第1項第5款、第7款分別定有
    明文。而被告自承領有合格駕照（偵卷第17頁），其對上開
    交通法規內容，自應有相當認知。茲因告訴人為直行車輛，
    被告為左轉彎車輛，業經本院認定如前，則依前揭說明，被
    告駕駛車輛本應行至交岔路口中心處再左轉，並遵循轉彎車
    應讓直行車先行之規定，注意對向來車，禮讓告訴人之機車
    先行，復依當時天候晴、夜間有照明、視距良好，且於B車
    係於前一輛機車行經本案路口後3秒，方行經該路口，且無
    其他同向車輛在其左右，有前揭道路交通事故調查報告表（
    一）、本院勘驗筆錄附圖可佐（偵卷第21頁、本院卷第39頁
    ），是由該路段之各項客觀環境設施以觀，被告行經上開路
    段時，應對於其車輛前方之對向車道得以直接目視無礙甚明
    ，可徵被告並無不能注意之情形，竟疏未注意對向來車、禮
    讓直行之B車先行，且未行至交岔路口中心處，貿然占用對
    向車道，顯已造成對向直行之B車非屬合理預期之道路障礙
    行，方與B車發生碰撞而肇事，其有行車過失甚明。
(四)被告雖主張告訴人係車速過快方致事故等語，然告訴人陳稱
    其當時行車速率約50公里等語（偵卷第19頁、第56頁），而
    該路段限速為每小時50公里，此有道路交通事故調查報告表
    （一）附卷可憑（偵卷第21頁），且卷內尚乏客觀證據證明
    B車車速確已超過前開速限，自難遽認告訴人確有騎車超速
    之情，況告訴人就本件車禍是否有過失，僅係酌定民事損害
    賠償責任之依據，本案車禍既係被告之過失併合而發生，自
    無可解免被告上揭過失之刑責，附此敘明。
(五)被告因前述過失行為，致與告訴人騎乘之B車發生碰撞，告
    訴人因此受有犯罪事實欄所載傷害，被告之過失行為與告訴
    人之受傷結果間，自有相當因果關係。綜上所述，被告所辯
    上情，無非卸責之詞，不足採信。本件事證明確，被告之犯
    行，堪以認定。
(六)至被告雖請求送臺北市車輛行車事故鑑定覆議委員會進行覆
    議，然車禍肇事責任之鑑定，亦僅係供本院審判之參考，並
    無絕對拘束本院之效力，且本件依照前開之論述，已足認定
    ，本案事證既已臻明確，有如上述，被告前開聲請核無必要
    ，爰依刑事訴訟法第163條之2第2項第3款規定予以駁回，附
    此敘明。
三、核被告所為，係犯刑法第284條前段之過失傷害罪。被告於
    肇事後，親自或託人電話報警，並已報明肇事人姓名、地點
    ，請警方前往處理等情，此有臺北市政府警察局道路交通事
    故肇事人自首情形紀錄表1張附卷可憑（偵卷第27頁），為
    對於未發覺之罪自首，並接受裁判，雖被告於本院審理中對
    其所犯上開犯行有所辯解，然此為其辯護權之合法行使，並
    不影響其自首之效力（最高法院92年度台上字第7254號判決
    意旨參照），爰依刑法第62條前段之規定減輕其刑。爰以行
    為人之責任為基礎，審酌被告並無前科，有臺灣高等法院被
    告前案紀錄表1份在卷足憑（本院卷第9頁至第10頁），堪認
    其品行良好，並斟酌被告行經交岔路口左轉時，未行至交岔
    路口中心處，貿然占用對向車道，復未禮讓直行車，因而肇
    致本件交通事故，使告訴人受有上開傷害，確實具有相當之
    可非難性，復衡被告否認犯行之犯後態度，雖有意願與告訴
    人和解，然因雙方對於賠償金額及內容，無法達成合意，有
    調解紀錄表1紙附卷可查（本院卷第53頁），經告訴人對本
    案表示無意見（本院卷第37頁）；兼衡被告自述為高中畢業
    之教育程度，育有1名成年子女，以做工程為業，負債新臺
    幣幾十萬元之家庭生活狀況（本院卷第35頁）等一切情狀，
    量處如主文所示之刑，並諭知如易科罰金之折算標準。
據上論斷，依刑事訴訟法第299條第1項前段，刑法第284條前段
、第62條前段、第41條第1項前段，刑法施行法第1條之1第1項，
判決如主文。
本案經檢察官楊冀華提起公訴，檢察官張嘉婷到庭執行職務。
中　　華　　民　　國　　111 　年　　3 　　月　　 8　　日
                  刑事第六庭  法　官　李欣潔
以上正本證明與原本無異。　　　　　　　　　
如不服本判決應於收受送達後20日內向本院提出上訴書狀，並應
敘述具體理由。其未敘述上訴理由者，應於上訴期間屆滿後20日
內向本院補提理由書（均須按他造當事人之人數附繕本）「切勿
逕送上級法院」。
                              書記官  吳尚文
中　　華　　民　　國　　111 　年　　3 　　月　　15　　日
附錄本案論罪科刑法條
中華民國刑法第284條
因過失傷害人者，處1年以下有期徒刑、拘役或10萬元以下罰金
；致重傷者，處3年以下有期徒刑、拘役或30萬元以下罰金。